臺灣臺中地方法院民事判決
                                      110年度簡字第332號
原      告  陳文裕  
訴訟代理人  張昱裕律師
被      告  李慶和  

訴訟代理人  趙峻德  
複 代理 人  王聖仁  
上列當事人間請求損害賠償事件，原告提起刑事附帶民事訴訟，
經本院刑事庭裁定移送前來（109年度交附民字第308號），本院
於民國111年8月23日言詞辯論終結，判決如下：
    主      文
被告應給付原告新臺幣壹佰壹拾萬肆仟零伍拾捌元，及其中新臺
幣貳拾伍萬參仟壹佰壹拾柒元自民國一百零九年八月四日起，其
餘新臺幣捌拾伍萬零玖佰肆拾壹元自民國一百一十一年八月十日
起，均至清償日止，均按年息百分之五計算之利息。
原告其餘之訴駁回。
訴訟費用由被告負擔三分之一，餘由原告負擔。
本判決第一項得假執行。但被告如以新臺幣壹佰壹拾萬肆仟零伍
拾捌元為原告預供擔保，得免為假執行。
原告其餘假執行之聲請駁回。
    事實及理由
壹、程序方面：
一、按本於道路交通事故有所請求而涉訟者，不問其標的金額或
    價額一律適用簡易程序，民事訴訟法第427條第2項第11款定
    有明文，上述規定於民國110年1月20日公布，於同年月22日
    施行。又按修正之民事訴訟法簡易訴訟程序，依本施行法第
    12條第10項公告施行後，於修正前已繫屬之事件，其法院管
    轄權及審理程序依下列之規定：一、未經終局裁判者，適用
    修正後之規定。二、曾經終局裁判者，適用修正前之規定，
    民事訴訟法施行法第4條之1定有明文。查本件原告主張被告
    在道路駕車不慎致其受傷而請求損害賠償，核屬因道路交通
    事故請求損害賠償，依上開說明，應適用修正後民事訴訟法
    第427條第2項第11款規定，逕依簡易訴訟程序而為裁判（原
    案號本院109年度訴字第3563號）。
二、復按訴狀送達後，原告不得將原訴變更或追加。但擴張或減
    縮應受判決事項之聲明者，不在此限，民事訴訟法第255條
    第1項第3款定有明文。本件原告起訴聲明第1項為：被告應
    給付原告新臺幣（下同）192萬5,556元，及自起訴狀繕本送
    達翌日起至清償日止，按年息5%計算之利息（見交附民卷第
    5頁），於111年8月23日當庭變更該項聲明為：被告應給付
    原告336萬1,106元，及其中175萬8,590元自111年8月9日民
    事準備狀繕本送達翌日起，其餘160萬2,516元自起訴狀繕本
    翌日起，均至清償日止，按年息5%計算之利息（見本院卷第
    204頁）。經核原告上開聲明之變更，屬擴張應受判決事項
    之聲明，合於上揭規定，應予准許。
貳、實體方面：
一、原告主張：被告於108年5月10日20時56分許，駕駛車牌號碼
    0000-00號自用小貨車，沿臺中市西屯區臺灣大道4段1060巷
    由福順路往臺灣大道4段方向行駛，行經臺灣大道4段1060巷
　　與臺灣大道4段交岔路口處欲右轉臺灣大道4段往福林路方向
    時，原應注意汽車行駛至無號誌之交岔路口時，支線道車應
    暫停讓幹線道車先行，且轉彎車應暫停讓直行車先行，而依
    當時情形，並無不能注意之情事，竟疏未注意左方來車，即
    貿然右轉臺灣大道4段，適原告騎乘車牌號碼000-000號普通
    重型機車，沿臺灣大道4段由工業區一路往福林路方向行駛
    ，途經上開處所，閃避不及而與被告駕駛之上開自用小貨車
    發生碰撞，致原告受有右側股骨幹開放性骨折、右側手部第
    四掌、第五掌骨骨折、左側手肘擦傷與右側膝部擦傷等傷害
    。原告因本件車禍受有下列損害：⑴醫療費用12萬8,934元；
    ⑵看護費用4萬8,000元、入住護理之家費用13萬4,838元、陪
    同就醫費及車資共4,860元；⑶14個月以基本工資計算之薪資
    損失32萬8,300元；⑷以基本工資2萬3,100元計算請求25年之
    勞動能力減損175萬8,590元；⑸精神慰撫金100萬元，扣除原
    告已領得之強制險理賠4萬2,416元，合計請求336萬1,106元
    ，爰依民法第184條第1項前段、第193條第1項、第195條第1
    項及第196條規定提起本件訴訟等語。並聲明：㈠被告應給付
    原告336萬1,106元，及其中175萬8,590元自111年8月9日民
    事準備狀繕本送達翌日起，其餘160萬2,516元自起訴狀繕本
    送達翌日起，均至清償日止，按年息5%計算之利息。㈡願供
    擔保，請准宣告假執行。
二、被告則以：不爭執被告有過失，亦不爭執原告於108年5月10
    日至28日之住院醫療費用6,624元及同年月28日至31日自費
    住院1萬1,994元，惟由健保局支付之醫療費用已法定移轉予
    健保局，就健保局提供之醫療給付11萬0,316元，不得向被
    告請求；對原告住院期間之看護費用4萬8,000元及交通費用
    950元不爭執，就原告入住護理之家及看診需人陪同部分，
    應非必要；工作損失部分原告未提供有工作且確有損失之證
    明，難認其受有14個月之工作損失；勞動能力減損同意以10
    8年基本工資2萬3,100元為計算，因原告已請求事故後14個
    月之工作損失，故勞動能力減損應扣除上開月數，以24年為
    計算基礎，並依勞工保險失能給付標準第11級與第1級之日
    數比例計算，原告勞動能力減損之程度應為13.3%，得請求
    此項減損之金額應為59萬2,882元；另原告請求之精神慰撫
    金過高。又原告騎乘機車未減速慢行反超速行駛，就本件車
    禍之發生同為肇事原因，應負五成以上之過失責任，請依原
    告之過失比例減輕被告之賠償責任，並扣除原告已領取之強
    制險理賠金等語置辯。並聲明：㈠原告之訴駁回。㈡如受不利
    判決，願供擔保請准宣告免為假執行。
三、兩造不爭執事項（見本院卷第94至95頁）：
  ㈠被告於108年5月10日20時56分許，駕駛車牌號碼0000-00號自
    用小貨車，沿臺中市西屯區臺灣大道4段1060巷由福順路往
    臺灣大道4段方向行駛，行經臺灣大道4段1060巷與臺灣大道
    4段交岔路口處欲右轉臺灣大道4段往福林路方向時，原應注
    意轉彎車應暫停讓直行車先行，竟疏未注意即貿然右轉，適
    原告騎乘車牌號碼000-000號普通重型機車，沿臺灣大道4段
    由工業區一路往福林路方向行駛，途經上開處所，閃避不及
    而與被告駕駛之上開車輛發生碰撞，致原告受有右側股骨幹
    開放性骨折、右側手部第四掌、第五掌骨骨折、左側手肘擦
    傷與右側膝部擦傷等傷害。
  ㈡被告上開行為所涉刑事過失傷害案件，經本院以109年度交易
    字第945號判決被告犯過失傷害罪，處有期徒刑3月確定。
  ㈢本件事故經臺中市車輛行車事故鑑定覆議委員會覆議結果，
    認被告駕駛自用小貨車，行至無號誌交岔路口，右轉彎未讓
    直行車先行，與原告駕駛普通重型機車，行經無號誌交岔路
    口，未減速慢行作隨時停車之準備反超速行駛，同為肇事原
    因。
　㈣本件事故經逢甲大學車輛行車事故鑑定研究中心鑑定結果，
    認被告未確實察看臺灣大道慢車道來車，亦未禮讓沿臺灣大
    道慢車道直行之原告車輛，右轉彎未暫停讓直行車先行，同
    為肇事原因。而原告未減速慢行作隨時停車之準備，反超速
    行駛，遇被告駕駛之車輛，未注意車前狀況，並隨時採取必
    要之安全措施，同為肇事原因。
  ㈤原告於108年5月10日至28日住院支出之醫療費用6,624元及同
    年月28日至31日自費住院1萬1,994元、原告住院期間之看護
    費用4萬8,000元、原告就醫支出之交通費950元，被告均不
    爭執。
　㈥原告因本件事故已領取強制汽車責任保險理賠金4萬2,416元
    。
四、得心證之理由：
　㈠原告主張被告於上開時、地，駕駛車牌號碼0000-00號自用小
    貨車，沿臺中市西屯區臺灣大道4段1060巷由福順路往臺灣
    大道4段方向行駛，行經臺灣大道4段1060巷與臺灣大道4段
    交岔路口處欲右轉臺灣大道4段往福林路方向時，原應注意
    轉彎車應暫停讓直行車先行，竟疏未注意即貿然右轉，適原
    告騎乘車牌號碼000-000號普通重型機車，沿臺灣大道4段由
    工業區一路往福林路方向行駛，途經上開處所，閃避不及而
    與被告駕駛之上開車輛發生碰撞，致原告受有右側股骨幹開
    放性骨折、右側手部第四掌、第五掌骨骨折、左側手肘擦傷
    與右側膝部擦傷等傷害之事實，業據原告提出澄清綜合醫院
    中港分院（下稱澄清醫院）診斷證明書為證（見交附民卷第
    11至19頁）。又被告上開過失行為所涉過失傷害案件，業經
    本院以109年度交易字第945號判決被告犯過失傷害罪，處有
    期徒刑3月確定在案，有刑事判決書、刑事偵審卷宗可參，
    且為被告所不爭執（見本院卷第46頁），堪認原告前揭主張
    為真。
  ㈡汽車行駛至無號誌之交岔路口，車道數相同時，轉彎車應暫
    停讓直行車先行；行車速度，依速限標誌或標線之規定，無
    速限標誌或標線者，應依下列規定：一、行車時速不得超過
    50公里。但在設有快慢車道分隔線之慢車道，時速不得超過
    40公里。二、行經無號誌之交岔路口，均應減速慢行，作隨
    時停車之準備，道路交通安全規則第102條第1項第2款、第9
    3條第1項第1、2款定有明文。查本件經臺中市車輛行車事故
    鑑定覆議委員會覆議結果，依刮地痕及現場照片、車損位置
    ，認原告騎乘上開機車已逾該路段速限，被告行至無號誌交
    岔路口，右轉彎未讓直行車先行，與原告機車行經無號誌交
    岔路口，未減速慢行作隨時停車之準備反超速行駛，同為肇
    事原因，此有臺中市車輛行車事故鑑定覆議委員會109年4月
    30日中市交裁管字第1090020627號函暨覆議字第0000000案
    覆議意見書附卷可參（見偵字卷第129至134頁），再經本院
    函請逢甲大學車輛行車事故鑑定研究中心鑑定結果，亦認被
    告未確實察看臺灣大道慢車道來車，並未禮讓沿臺灣大道慢
    車道直行之原告車輛，右轉彎未暫停讓直行車先行，而原告
    未減速慢行作隨時停車之準備，反超速行駛，遇被告駕駛之
    車輛，未注意車前狀況，並隨時採取必要之安全措施，同為
    肇事原因等情，有該鑑定報告書可參。則依前開規定，被告
    與原告就本件車禍之發生均有過失，本院審酌被告與原告對
    於本件車禍同為肇事原因，應各負50%之過失責任。
　㈢按因故意或過失，不法侵害他人之權利者，負損害賠償責任
    ；不法侵害他人之身體或健康者，對於被害人因此喪失或減
    少勞動能力或增加生活上之需要時，應負損害賠償責任；不
    法侵害他人之身體、健康、名譽、自由、信用、隱私、貞操
    ，或不法侵害其他人格法益而情節重大者，被害人雖非財產
    上之損害，亦得請求賠償相當之金額，民法第184條第1項前
    段、第193條第1項、第195條第1項前段分別定有明文。被告
    就本件車禍之發生為有過失，業如前述，且被告之過失行為
    與原告所受傷害間，具有相當因果關係，被告自應負侵權行
    為損害賠償責任，是原告依上開規定請求被告賠償損害，即
    屬有據。茲就原告之各項請求分述如下：
  ⒈醫療費用：
　⑴原告主張因本件車禍受傷至澄清醫院住院，共支出醫療費12
    萬8,934元，業據提出澄清醫院住院收據、健保明細為證（
    見交附民卷第21、23頁），被告對原告於108年5月10日至28
    日住院支出之醫療費用6,624元及同年月28日至31日自費住
    院1萬1,994元乙節不爭執（見本院卷第36、37、209頁），
    且上開住院為治療車禍傷勢所必需，有澄清醫院111年3月10
    日澄高字第1112183號函在卷可參（見本院卷第105頁），是
    原告請求醫療費用1萬8,618元，即屬有據。
　⑵至原告另請求之醫療費用11萬0,316元，觀諸澄清醫院健保明
    細係記載健保申報點數110,316點，該點數係醫院得向衛生
    福利部中央健康保險署（下稱健保署）申報之「健保點數」
    ，而健保點數1點並非即等於1元，此由全民健康保險第62條
    第3 項規定「保險人應依前條分配後之醫療給付費用總額及
    經其審查後之醫療服務總點數，核算每點費用；並按各保險
    醫事服務機構經審查後之點數，核付其費用」即明，該點數
    必須先經保險人即健保署審查，再依同法第61條分配後之醫
    療給付費用總額及經健保署審查後之醫療服務總點數，核算
    每點費用，況原告並未實際支出該110,316元，蓋該110,316
    僅係健保申報點數，難認原告受有此部分損害，自不得請求
    被告賠償。
　⒉看護費用、入住護理之家費用、陪同就醫費及車資部分：
　⑴原告主張其因本件車禍於108年5月10日至31日住院，期間支
    出看護費用4萬8,000元，於出院後因生活無法自理又無家人
    照顧，入住敬德護理之家支出費用13萬4,838元，期間搭車
    往返醫院治療，支出陪同就醫費及車資4,860元，並提出收
    據、敬德護理之家3張為證（見交附民卷第25至39頁）。被
    告對於原告住院期間之看護費4萬8,000元、交通費950元均
    不爭執（見本院卷第38、204頁），則原告請求被告給付上
    開費用4萬8,950元，即屬有據，應予准許。
　⑵又澄清醫院診斷證明書僅記載「術後建議宜居家修養6個月及
    需專人照顧1個月及門診復健治療」（見交附民卷第19頁）
    ，則原告請求於手術出院後入住敬德護理之家第1個月費用4
    萬5,198元（見交附民卷第27頁），應屬術後1個月專人照顧
    之費用，為有理由，逾此部分之費用，則乏所據，不應准許
    。另陪同就醫費用，原告已請求往返醫院治療所支出之交通
    費，且至醫院後亦有志工服務人員可協助，此部分即非屬車
    禍所產生之必要費用，是原告此部分之請求，亦不應准許。
　⑶小結，原告得請求之看護費用、交通費用合計為9萬4,148元
    。
　⒊薪資損失：
　　原告主張澄清醫院109年6月1日之診斷證明書記載其「右下
    肢行動不便」，故其因本件車禍至少14個月無法工作而受有
    以基本工資計算之損害，以108年度基本工資2萬3,100元計
    算7個月為16萬1,700元，109年基本工資2萬3,800元計算7個
    月為16萬6,600元，請求薪資損失32萬8,300元等語。查澄清
    醫院109年2月10日診斷證明書記載：原告右下肢肌力喪未完
    全恢復，同年6月1日診斷證明書亦記載：右下肢行動不便（
    見交附民卷第17、19頁），且經本院函請臺中榮民總醫院鑑
    定原告因本件車禍之傷勢致無法從事粗工之期間為何，該院
    鑑定結果為原告右下肢有肌肉萎縮，影響無法從事粗工等情
    ，有臺中榮民總醫院111年7月26日鑑定書為證（見本院卷第
    121頁），則原告請求14個月薪資損失即屬有據。被告雖抗
    辯：原告未提出其有工作及確有損失之證明云云，惟原告為
    68年出生，於本件車禍發生時尚有工作能力，本院斟酌原告
    之身體健康受侵害前之狀態、年齡、教育程度及其社會生活
    經驗等情形，認應以斯時基本工資為其不能工作損失之計算
    。而108年、109年間每月基本工資分別為2萬3,100元、2萬3
    ,800元，是原告請求薪資損失32萬8,300元【計算式：（23,
    100×7）＋（23,800×7）＝328,300】，核屬有據，應予准許。
　⒋勞動能力減損：
　⑴原告主張因本件車禍受有勞動能力減損，經本院依兩造合意
    囑託臺中榮民總醫院鑑定，該院參酌原告之診斷證明書、病
    歷與客觀檢查結果，認原告因本件車禍所受傷勢導致失能等
    級11，勞動能力減損之比率為38.45%，有鑑定意見書在卷可
    稽（見本院卷第121頁），被告雖抗辯應依勞工保險失能給
    付標準第11級與第1級之日數比例計算，原告勞動能力減損
    之程度應為13.3%等語，惟原告之勞動能力減損既經專科醫
    師鑑定如上，且未查有何不可採之處，則被告所辯，尚難採
    認。
　⑵又原告係68年8月20日出生，原告主張自108年5月10日車禍發
    生時起至滿65歲強制退休止，尚可工作25年又3個月，請求
    以2萬3,100元計算25年之勞動能力減損，惟原告請求車禍後
    14個月薪資損失既經准許如前，此期間應予扣除，經扣除後
    ，以23年又10個月為原告請求之勞動能力減損期間。則依霍
    夫曼式計算法扣除中間利息（首期給付不扣除中間利息）核
    計其金額為170萬1,881元【計算方式為：106,583×15.00000
    000+(106,583×0.00000000)×(16.00000000-00.00000000)=1
    ,701,881.000000000。其中15.00000000為年別單利5%第23
    年霍夫曼累計係數，16.00000000為年別單利5%第24年霍夫
    曼累計係數，0.00000000為未滿一年部分折算年數之比例(1
    0/12+0/365=0.00000000)。採四捨五入，元以下進位，下同
    】。是原告得請求勞動能力減少之損害為170萬1,881元，逾
    此數額之請求，不應准許。
　⒌精神慰撫金：
　  按不法侵害他人致受傷者，被害人受有非財產上損害，請求
    加害人賠償相當金額之慰撫金時，法院對於慰撫金之量定，
    應斟酌實際加害情形、所造成之影響、被害人痛苦之程度、
    兩造之身分地位經濟情形及其他各種狀況，以核定相當之數
    額（最高法院47年台上字第1221號、51年台上字第223號判
    決意旨參照）。查原告因被告之過失侵權行為受有上開傷害
    ，於108年5月10日急診就醫，同日住院接受鋼釘內固定復位
    手術，於同年月31日出院，後續多次門診復健治療，其精神
    及身體上確受有相當之痛苦，自得請求被告賠償精神慰撫金
    。本院審酌原告為國中畢業，車禍前從事粗工，未婚無子，
    名下有汽車；被告為大學畢業，從商，名下有不動產及汽車
    等情，業據兩造供陳在卷（見本院卷第47、195頁），並有
    本院依職權調閱之兩造稅務電子閘門財產所得調件明細表附
    卷可稽，復參酌雙方之社會、經濟地位、原告所受傷勢等一
    切情狀，認原告請求精神慰撫金100萬元，尚嫌過高，應以1
    5萬元為適當。
　⒍從而，原告因本件車禍得請求被告賠償之金額為229萬2,947
    元（計算式：醫療費用18,618元＋看護費用、交通費用94,14
    8元＋薪資損失328,300元＋勞動能力減損1,701,881元＋精神慰
    撫金150,000元＝2,292,947元），逾此數額部分，即無理由
    。
　㈣另損害之發生或擴大，被害人與有過失者，法院得減輕賠償
    金額，或免除之，民法第217條第1項定有明文。此項規定之
    目的，在謀求加害人與被害人間之公平，故在裁判上法院得
    以職權減輕或免除之（最高法院85年台上字第1756號判例意
    旨參照）。查本院認被告與原告就本件車禍應各負50%之過
    失責任，已如前述，則依上開說明，依法應得減輕被告50%
    之賠償責任，據此，原告得請求被告賠償之金額為114萬6,4
    74元（計算式：2,292,947×50%＝1,146,474）。
  ㈤按保險人依強制汽車責任保險法規定所為之保險給付，視為
    被保險人損害賠償金額之一部分；被保險人受賠償請求時，
    得扣除之，強制汽車責任保險法第32條定有明文。查原告在
    本件車禍事故發生後，已領得強制汽車責任保險金4萬2,416
    元，業據原告陳明在卷，且為被告所不爭執（見本院卷第47
    頁），是依前揭規定，於原告請求被告賠償損害時，自應扣
    除其已領取之前揭強制汽車責任保險給付。依此計算，本件
    原告得請求被告給付之金額為110萬4,058元（計算式：1,14
    6,474－42,416＝1,104,058）。
　㈥末按給付無確定期限者，債務人於債權人得請求給付時，經
    其催告而未為給付，自受催告時起，負遲延責任。其經債權
    人起訴而送達訴狀，或依督促程序送達支付命令，或為其他
    相類之行為者，與催告有同一之效力；又遲延之債務，以支
    付金錢為標的者，債權人得請求依法定利率計算之遲延利息
    。但約定利率較高者，仍從其約定利率；應付利息之債務，
    其利率未經約定，亦無法律可據者，週年利率為5%，民法第
    229條第2項、第233條第1項及第203條分別定有明文。本件
    原告對被告之侵權行為債權，核屬無確定期限之給付，既經
    原告提起民事訴訟，被告迄未給付，當應負遲延責任。而原
    告於111年8月9日以民事準備狀擴張請求勞動能力減少之損
    害，則原告請求勞動能力減損85萬0,941元（原准許170萬1,
    881元，經過失相抵後為85萬0,941元），自該狀繕本送達翌
    日即111年8月10日（見本院卷第204頁）起至清償日止；其
    餘金額即25萬3,117元，自起訴狀繕本送達翌日即109年8月4
    日（見交附民卷第5頁）起至清償日止，均按年息5%計算之
    遲延利息，核無不合，應予准許。
五、綜上所述，原告依侵權行為之法律關係，請求被告給付110
    萬4,058元，及其中25萬3,117元自109年8月4日起至清償日
    止，其餘85萬0,941元自111年8月10日起至清償日止，均按
    年息5%計算之利息，為有理由，應予准許；逾此範圍之請求
    ，為無理由，應予駁回。
六、本判決原告勝訴部分係就民事訴訟法第427條第2項適用簡易
    訴訟程序所為被告敗訴之判決，應依民事訴訟法第389條第1
    項第3款之規定，依職權宣告假執行。被告陳明願供擔保免
    為假執行，於法核無不合，爰依同法第392條第2項規定，酌
    定相當擔保金額准許之。至於原告敗訴部分，其假執行之聲
    請失所附麗，應併予駁回。
七、本件事證已臻明確，兩造其餘攻擊防禦方法及證據，核與判
    決結果不生影響，爰不一一論列，併此敘明。
八、訴訟費用負擔之依據：民事訴訟法第79條。　　　　
中　　華　　民　　國　　111 　年　　9 　　月　　23　　日
                  民事第一庭    法  官  廖欣儀
正本係照原本作成。
如對本判決上訴，須於判決送達後20日內向本院提出上訴狀。如
委任律師提起上訴者，應一併繳納上訴審裁判費。
中　　華　　民　　國　　111 　年　　9 　　月　　23　　日
                                書記官  李俊毅